【裁判字號】    91,訴,800
【裁判日期】    920117
【裁判案由】    重傷害等
【裁判全文】
臺灣桃園地方法院刑事判決                          九十一年度訴字第八號
    公  訴  人  臺灣桃園地方法院檢察署檢察官
    被      告  吳哲維
               （原名
                甲○○）身分證.
    指定辯護人  本院公設辯護人  丁○○
右列被告因重傷害等案件，經檢察官提起公訴（九十一年度偵字第一七五二號），本
院判決如左：
    主  文
吳哲維共同傷害人之身體，處有期徒刑伍月，如易科罰金，以佰元折算壹日。又共
同於公務員依法執行職務時，當場侮辱，處有期徒刑月，如易科罰金，以佰元折
算壹日。又共同對於公務員依法執行職務時，施強暴、脅迫，處有期徒刑月，如易
科罰金，以佰元折算壹日。應執行有期徒刑捌月，如易科罰金，以佰元折算壹日
。
    事  實
一、吳哲維與乙○○（另行判決）二人於民國九十一年一月八日凌晨五時許，在桃園
    縣桃園市○○路一六三號前之香腸攤把玩骰子，適己○○（註：因己○○冒其弟
    戊○○之名製作警訊筆錄，起訴書誤載為戊○○）與其友人共三人亦至該香腸攤
    ，己○○即與乙○○對賭骰子，並約定賭輸者需吞木炭，其後己○○賭輸不服氣
    ，雙方發生拉扯，繼己○○與其友人分持磚磈、木棒等物欲毆打乙○○，吳哲維
    、乙○○二人即基於普通傷害之共同犯意聯絡，返回渠車各持乙○○之兄所有之
    鐵棍一支（長約一一九公分，棍面直徑長約一．五公分）共同反擊追打手無寸鐵
    之己○○的頭部及上半身（當時己○○之友人已逃跑），適有桃園縣警察局桃園
    分局武陵派出所員警丙○○巡邏經過，見己○○被追打而倒地，即鳴放警笛示警
    ，並表明警察身分出聲制止二人繼續毆打己○○，詎乙○○、吳哲維非但不停手
    ，二人且另行基於共同犯意聯絡，以「幹你娘」等三字經穢語當場侮辱依法執行
    職務之公務員丙○○，二人亦另行基於共同犯意聯絡，吳哲維拿著鐵棍向依法執
    行職務之員警丙○○脅迫稱：「敢過來就一起打」等語，二人且繼續持鐵棍毆打
    己○○，丙○○上前阻止欲搶吳哲維之鐵棍，吳哲維竟持鐵棍順勢一揮擊中丙○○之膝蓋，乙○○亦自旁靠近欲抱住丙○○，而對於依法執行職務之丙○○施以
    強暴行為，致丙○○受有左膝挫傷（約直徑二公分）之傷害（傷害部分未據告訴
    ），嗣丙○○對空鳴槍，乙○○、吳哲維仍繼續以鐵棍揮打毆擊倒臥於地上之己○○頭部，使己○○受有頭部、臉部裂傷、雙前臂挫傷及疑似顱內出血等之傷害
    ，吳哲維、乙○○二人為警員制服進入警車後迄至桃園分局武陵派出所製作筆錄
    時，仍接續以前述三字經穢語當場侮辱警員。
二、案經己○○訴由桃園縣警察局桃園分局報請臺灣桃園地方法院檢察署檢察官偵查
    起訴。
    理  由
一、訊之被告吳哲維坦承與乙○○分持鐵棍毆打被害人己○○、及坦承右揭大部分妨
    害公務之犯行，惟否認有辱罵警員之犯行，辯稱：辱罵警員者應係乙○○，渠等
    拿鐵棍追被害人只是要嚇跑他云云。惟查，右揭傷害及妨害公務之犯罪事實，業
    據被害人己○○於警訊中證述綦詳（見偵卷第十頁至第十二頁背面），且證人丙○○亦證稱：「當天我剛好自該處經過，正看到他們二人都拿著鐵棍追打被害人
    橫過馬路，被害人被追到對向車道倒地，我迅速下車向被告吳（哲維）制止，吳
    （哲維）拿著鐵棍指著我先罵三字經並說如果我敢過去制止他，連我都要照打。
    後來他們二人還是拿鐵棒猛敲被害人頭部」、「我要過去搶他（吳哲維）的鐵棍
    ，他順勢一揮，就揮到我的膝蓋」、「當時我被吳哲維打傷膝蓋之後，吳哲維還
    是繼續打被害人，我要阻止，乙○○不知何時自後靠近我，我有看到他要抱住或
    拉住我的動作，我先用手把他撐開，我再往前對空鳴槍，他就沒有過來」、「（
    對空鳴槍後）他們還是繼續打，吳哲維說如果有種，要我第二槍打他胸部」、「
    （被害人）全身及頭部都被被告打」、「被害人未倒地前，他們是打上半身及頭
    部，倒地後是打頭部」、「（問：被害人當時手上是否有拿武器？）都沒有」、
    「他們持續的一直打，我看到他們從被害人立著跑時開始算約持續打了七、八棍
    ，被害人倒下後，他們像打高爾夫球一樣，打在頭部約有三棍」等語（見本院九
    十一年七月三日訊問筆錄）、「（問：當時何人用三字經辱罵你？）他們二人（
    指被告吳哲維及乙○○）都有罵，罵說『幹妳娘、有種單挑』，後來就連我們制
    服他們，他們在車上及派出所還不停的罵」等語（見偵卷第三十五頁）；且有鐵
    棍一支扣案可資佐證。而被害人因之受有頭部、臉部裂傷、雙前臂挫傷及疑似顱
    內出血等之傷害乙節，亦有診斷證明書乙紙、照片乙幀附卷可稽；另警員丙○○
    亦受有左膝挫傷約二公分直徑之傷害之事實，亦有診斷證明書及照片乙幀在卷可
    憑，是被告前開所辯，顯無足採。綜上，本件事證明確，被告犯行堪以認定，應
    予依法論科。
二、核被告吳哲維所為，係犯刑法第二百七十七條第一項之傷害罪，及同法第一百三
    十五條第一項、第一百四十條第一項之妨害公務罪。公訴人雖認被告就毆打被害
    人己○○部分，係犯刑法第二百七十八條第三項、第一項之使人受重傷末遂的罪
    嫌，惟刑法所規定使人受重傷未遂罪與傷害罪之區別，應視加害人加害之初有無
    使人受重傷之犯意為斷，且須就行為人下手之輕重、手段、所使用之凶器、致傷
    之結果等綜合觀察論斷，不能僅以受傷處是否為致命部位，據為認定之唯一標準
    。經查，本件被告二人與被害人己○○素不相識，亦無仇隙，顯無致被害人受重
    傷之動機；又頭部雖係人體之重要部位，惟徵之前述警員丙○○證稱：被害人未
    倒地前，被告二人是打被害人之「上半身及頭部」，被害人倒地後是打其頭部、
    伊看到被告二人從被害人立著跑時開始算約持續打了七、八棍，被害人倒下後，
    被告二人打在頭部約有三棍等語（見本院九十一年七月三日訊問筆錄）之情，堪
    認被告二人所打擊被害人之部位，衡諸一般常情，實係持長棍者容易擊中被害人
    之部位；參以經本院當庭勘驗扣案之鐵棍，其長約一一九公分，棍面直徑長約一
    ．五公分左右（見本院九十二年一月三日訊問筆錄），據此，足見該鐵棍並非粗
    棍，重擊力較弱；再佐以證人丙○○證稱被害人倒地後僅被打中頭部三棍之情，
    堪認被告應只是基於普通傷害之犯意而毆打被害人，其辯稱只是氣憤胡亂揮打等
    語，應非子虛，是公訴人意旨容有未洽，惟起訴事實相同，爰依法變更起訴法條
    。又起訴書論罪法條雖起訴被告另涉犯刑法第一百五十三條第一項之罪嫌，惟揆
    諸刑法第一百五十三條係對於以文字、圖畫、演說或他法，公然煽惑他人犯罪或
    煽惑他人違背法令或抗拒合法之命令的處罰，與起訴書所記載之犯罪事實明顯無
    關，應係誤寫，爰亦依法變更起訴法條。被告吳哲維與乙○○二人就前開犯行間
    ，有犯意聯絡、行為分擔，應論以共同正犯。被告先後多次當場侮辱員警之行為
    ，係基於同一犯意下之接續行為，僅論以一罪。被告所犯之傷害罪及侮辱公務員
    罪、妨害公務罪間，犯意各別、罪名不同，應予分論併罰（公訴人認有方法結果
    之牽連關係，尚屬誤會）。爰審酌被告犯罪之動機、手段、被害人所受之傷勢、
    其侮辱公務員、妨害公務之情節，及被告犯後坦承大部分犯行，態度尚稱良好等
    一切情狀，就其所犯前開之罪，各量處如主文所示之刑，並諭知易科罰金之折算
    標準，且定其應執行之刑，及諭知易科罰金之折算標準。末查，扣案之鐵棍一支
    ，被告雖供承為渠等持供犯罪所用之物，惟該鐵棍係被告乙○○之兄所有乙節，
    亦據被告二人供述在卷，爰不為沒收之宣告（公訴人認應宣告沒收，尚有誤會）
    ，附此敘明。
據上論斷，應依刑事訴訟法第二百九十九條第一項前段、第三百條，刑法第二十八條
、第二百七十七條第一項、第一百三十五條第一項、第一百四十條第一項、第五十一
條第五款、第四十一條第一項前段，罰金罰鍰提高標準條例第一條前段、第二條，判
決如主文。
本案經檢察官李山明到庭執行職務。
中      華      民      國      九十二      年      一    月    十七    日
                                臺灣桃園地方法院刑事第六庭
                                      法  官   林曉芳
右正本證明與原本無異。
如不服本判決，應於判決送達後十日內向本院提出上訴狀( 應附繕本 )，上訴於
臺灣高等法院。
                                      書記官   巫孟蓉
中      華      民      國      九十二      年      一    月    二十    日
附論罪科刑依據之法條
中華民國刑法第二百七十七條
 (普通傷害罪)
傷害人之身體或健康者，處三年以下有期徒刑、拘役或一千元以下罰金。
犯前項之罪因而致人於死者，處無期徒刑或七年以上有期徒刑；致重傷者
，處三年以上十年以下有期徒刑。
中華民國刑法第一百三十五條
對於公務員依法執行職務時，施強暴脅迫者，處三年以下有期徒刑、拘役
或三百元以下罰金。
意圖使公務員執行一定之職務或妨害其依法執行一定之職務或使公務員辭
職，而施強暴脅迫者，亦同。
犯前二項之罪，因而致公務員於死者，處無期徒刑或七年以上有期徒刑；
致重傷者，處三年以上、十年以下有期徒刑。
中華民國刑法第一百四十條
 (侮辱公務員公署罪)
於公務員依法執行職務時，當場侮辱，或對於其依法執行之職務公然侮辱
者，處六月以下有期徒刑、拘役或一百元以下罰金。
對於公署公然侮辱者亦同。


司法院資訊處製作；財團法人民間司法改革基金會備份。
